【裁判字號】    98,交聲,2418
【裁判日期】    980805
【裁判案由】    聲明異議
【裁判全文】
臺灣臺中地方法院交通事件裁定        98年度交聲字第2418號
原處分機關  交通部公路總局臺中區監理所豐原監理站
受處分人    甲○○
上列受處分人因違反道路交通管理處罰條例案件，對於交通部公
路總局臺中區監理所豐原監理站98年7月15日所為之豐監稽違字
第裁63-HD0000000號處分聲明異議，本院裁定如下：
    主    文
原處分關於吊扣汽車駕駛執照拾貳個月部分撤銷。
前項撤銷部分，甲○○普通重型機器腳踏車駕駛人駕駛普通重型
機器腳踏車，經測試檢定酒精濃度超過規定標準，壹年內禁止考
領普通重型機器腳踏車駕駛執照。
    理    由
一、原處分機關略以：受處分人甲○○於民國98年7月15日2時53
    分許，駕駛車牌號碼959-DTH號重型機車，行經臺中縣大雅
    鄉○○○路451巷22弄處，為臺中縣警察局交通隊豐原分隊
    大雅小隊員警當場查獲其「酒後駕車，經施以呼氣酒精濃度
    測試值為0.38mg/L」之違規，遂依道路交通管理處罰條例第
    35條第1項第1款規定，製開中縣警交字第HD0000000號舉發
    違反道路交通管理事件通知單舉發在案。按酒醉駕駛應剝奪
    其用路權，然受處分人並未領有重型機車駕駛執照，原處分
    機關遂於98年7月15日依道路交通管理處罰條例第35條第1項
    第1款及違反道路交通管理事件統一裁罰基準及處理細則第
    41條、第43條及第67條規定，以豐監稽違字第裁63-HD00000
    00號裁決書，裁處受處分人罰鍰新臺幣（下同）15,000元，
    並吊扣汽車駕駛執照12個，並施以道安講習，依法並無違誤
    等語。
二、聲明異議意旨略以：道路交通管理處罰條例第68條業經修正
    ，並刪除吊扣各級駕照之規定。受處分人因駕駛普通重型機
    車而遭吊扣汽車駕駛執照，為裁罰不當，且有違行政程序法
    第7條之規定。為此聲明異議，請求撤銷原處分關於吊扣汽
    車駕駛執照1年之部分等語。
三、按汽車駕駛人，駕駛汽車經測試檢定酒精濃度超過規定標準
    者，處新臺幣一萬五千元以上六萬元以下罰鍰，並當場移置
    保管其車輛及吊扣其駕駛執照一年，道路交通管理處罰條例
    第35條第1項第1款定有明文。又按汽車駕駛人違反本條例規
    定，應受吊扣駕駛執照處分，於汽車駕駛人係無駕駛執照駕
    車者，在所規定最長吊扣期間內，不得考領駕駛執照，道路
    交通管理處罰條例第67條第6項亦有明文規定。
四、經查：
(一)、道路交通管理處罰條例第68條業於94年12月14日修正，並
    自95年3月1日施行，修正前之道路交通管理處罰條例第68條
    規定：「汽車駕駛人，因違反本條例及道路交通安全規則之
    規定，受【吊扣或】吊銷駕駛執照處分時，【吊扣或】吊銷
    其持有各級車類之駕駛執照。」，而修正後之道路交通管理
    處罰條例第68條規定：「汽車駕駛人，因違反本條例及道路
    交通安全規則之規定，受吊銷駕駛執照處分時，吊銷其持有
    各級車類之駕駛執照。」，其立法理由略以：「原條文將違
    法或違規駕駛人所持有各級車輛之駕駛執照一併吊扣或吊銷
    施之過酷，影響人民工作及生活過鉅，爰修正之。」等語，
    又最後通過之修正條文，係將道路交通管理處罰條例第68條
    原有條文中之【吊扣或】三字刪除等情，有立法院交通管理
    委員會94年10月5日台立交字0942400153號函及函附道路交
    通管理處罰條例第68條條文對照表在卷可稽（詳見立法院公
    報第94卷第70期第136頁至第142頁），是依修正後道路交通
    管理處罰條例第68條之規定，受吊扣駕駛執照處分時，不再
    吊扣其持有各級車類之駕駛執照，僅於受吊銷駕駛執照處分
    時，始吊銷其持有各級車類之駕駛執照（臺灣高等法院臺中
    分院96年度交抗字第136號裁定意旨亦同此見解供參）。
(二)、受處分人於前揭時、地，駕駛車牌號碼959-DTH號重型機
    車，因酒精濃度超過規定標準（經酒精濃度檢測：0.38MG/L
    ），為員警所舉發等情，有舉發違反道路交通管理事件通知
    單、原處分機關違反道路交通管理事件裁決書各一份在卷可
    稽，復為受處分人所不否認，足堪認定。而本件受處分人違
    規行為係發生於98年7月15日，自應依修正後之道路交通管
    理處罰條例第68條裁處。又本件受處分人為本件係酒醉違規
    駕駛重型機車，揆諸前開說明，其依道路交通管理處罰條例
    第35條第1項之規定所應吊扣之駕駛執照，應係指酒精濃度
    超過規定標準駕駛遭查獲當時，所駕駛之重型機車駕駛執照
    ，尚不得將遭查獲之違規人所持有各級車輛之駕照均予吊扣
    ，本件原處分機關竟裁處吊扣汽車駕駛執照12個月，已與前
    揭法律規定意旨有違。至無駕駛執照者應受吊扣駕駛執照處
    分之情形，道路交通管理處罰條例第67條第6項已設有：「
    在所規定最長吊扣期間內，不得考領駕駛執照」之處理方式
    ，只需依法禁止其在此期間內（1年內）考領重型機車駕照
    ，即可達成原本預定之法律效果，自不得因違規人並無重型
    機車駕駛執照，即任意吊扣其他種類車輛之駕照。
五、綜上所述，本件受處分人持有普通小型車駕駛執照駕駛重型
    機車時，酒精濃度超過規定標準之違規行為，事證明確，足
    堪認定。原處分機關裁處吊扣受處分人汽車駕駛執照12個月
    之裁罰部分，與現行道路交通管理處罰條例第68條規定尚有
    未洽，受處分人前開所辯，尚非無據，原處分機關未審酌及
    此，逕為裁罰，即難認為允當。從而，本件異議為有理由，
    爰撤銷原處分關於「吊扣汽車駕駛執照12個月」之處分，並
    就該撤銷部分，改諭知如主文第2項所示之處罰。
六、至於受處分人因本件違規而受罰鍰15,000元、施以道安講習
    部分，原處分機關依法裁處則屬適法，受處分人亦未就此部
    分聲明異議，本院自無庸另為裁處，併予敘明。
七、據上論斷，應依道路交通管理處罰條例第87條第2項、道路
    交通案件處理辦法第20條，裁定如主文。
中    華    民    國    98    年    8    月    5    日
                  刑事第二庭    法  官  郭德進
上正本證明與原本無異。
如不服本裁定，應於送達後五日內，向本院提出抗告狀。
                                書記官  陳惠玲
中    華    民    國    98    年    8    月    5    日


司法院資訊處製作；財團法人民間司法改革基金會備份。
